【裁判字號】    94,訴,1734
【裁判日期】    950424
【裁判案由】    給付貨款
【裁判全文】
臺灣板橋地方法院民事判決              94年度訴字第1734號
原      告  勳鎧企業有限公司
法定代理人  乙○○
訴訟代理人  林天財律師
            鄭至量律師
被      告  帷享科技有限公司
法定代理人  甲○○
訴訟代理人  呂家琴律師
            張建鳴律師
            張家豪律師
上列當事人間請求給付貨款事件，經本院於民國95年4 月10 日
言詞辯論終結，判決如下：
    主      文
被告應給付原告新台幣伍拾玖萬陸仟壹佰伍拾陸元及自民國九十
三年十月二十九日起至清償日止，按年息百分之五計算之利息。
訴訟費用由被告負擔。
本判決於原告以新台幣貳拾萬元為被告供擔保後，得假執行；但
被告如於執行標的物拍定、變賣或物之交付前，以新台幣伍拾玖
萬陸仟壹佰伍拾陸元為原告預供擔保，得免為假執行。
    事實及理由
一、原告主張：被告於民國（下同）93年4 月向原告訂購2,400
    組車用來電自動靜音器（下稱系爭貨品），價金共新台幣（
    下同）825,930 元，約定93年7 月底交貨，被告並先交付3
    成定金229,77 4元，剩餘貨款則尚有596,156 元。嗣被告於
    93年7 月中旬通知原告，因部分產品要銷往國外，為避免各
    國通訊系統差異，造成軟體參數上調整時需支出額外費用（
    需拆外箱、包裝等），故要求原告將其中500 組依國內規格
    組裝完成，其餘1,900 組則無庸加以組裝，惟原告表示不組
    裝乃係被告變更採購規格，仍應給付全部買賣價金，事經被
    告同意，並於93年7 月29日收受系爭貨物品時，交付以原告
    為受款人、面額596,156 元、票號為UA0000000 之支票予原
    告，做為尾款之給付，足見被告就原告已履行契約義務乙節
    並無任何異議。詎被告嗣後竟因與原告另一契約（汽車椅墊
    加熱裝置）所生之糾紛，逕以存證信函表示將止付一切尚未
    兌現之票據，更進而向鈞院就上開票據聲請假處分，致原告
    提示未獲兌現。原告既已完成系爭貨品買賣契約所訂之義務
    ，被告即應依約給付貨款，被告以另案糾紛，拒不支付票款
    及貨款，於法不合，爰依民法第367 條及票據法第126 條規
    定提起本件訴訟，請求鈞院就上開2 請求權擇一為有利於原
    告之認定等語。並聲明：(一)被告應給付原告596,156 元及自
    93 年10 月29日起至清償日止，按年息5%計算之利息。(二)原
    告願供擔保，請准宣告假執行。
二、被告則以下列陳詞置辯，並聲明：原告之訴駁回。如受不利
    判決，願供擔保免為假執行。
    (一)原告未提出合於契約約定效用之物品：
      1.原告交付之500 組成品具有瑕疵，因上開貨品經被告測
        試結果，穩定性不足，無法達到自動靜音之通常效用或
        預定效用，其情形如下：音響開啟但未使用手機時，
        該音響會自動關閉；當音響開啟，而手機使用時，音
        響不一定會自動開啟，有裝等於沒裝；當音響開啟，
        而手機使用時。音響雖關閉，但通話到一半卻又自動開
        啟。
      2.原告交付之另外1900組僅係半成品，被告根本無法使用
        ，被告亦從未同意原告就該1900組變更採購規格、無庸
        組裝。
    (二)被告未怠於通知瑕疵：
      1.電子儀器等高精密物品之買賣與一般以桌、椅為標的之
        買賣不同，需花費一段時間，一再測試才能確定該產品
        是否穩定以及有無瑕疵。
      2.被告於93年7 月29日受領貨物後，於93年10月8 日、同
        年10月19日即以電話通知原告就500 組瑕疵品進行後續
        討論處理，要求原告盡速修改瑕疵部分或另行交付無瑕
        疵之貨品，無奈原告置之不理，逕謂與被告間「任何商
        業行為將予停止」，而拒絕履行。
      3.被告為求慎重，再於94年7 月6 日發律師函，催告原告
        應於函到7 日內提出完整之2400組自動靜音產品，逾期
        提出，則兩造間契約逕為解除（原告於94年7 月15日收
        受該函）。待催告期滿，原告仍未為給付，被告又於94
        年7 月28日發律師函，通知契約業已解除（原告於94年
        8 月2 日收受該函）。
    (三)原告給付之1900組半成品因無法使用，且有被證5 所描述
      之瑕疵，原告顯然未依債之本旨交付標的物，依民法第22
      7 條規定，自應負給付遲延之責。
    (四)被告已合法解除本件買賣契約：
      1.就500 組成品，原告給付之貨物有瑕疵，依最高法院77
        年第7 次民事庭會議決議，出賣人即原告應負物之瑕疵
        擔保責任時，亦應同時負不完全給付之債務不履行責任
        。
      2.就1900組部分，原告未依債之本旨提出給付，本不生給
        付效力。縱認為原告已為給付，亦屬不完全給付，需負
        給付遲延之責。
      3.依上述，被告依民法第254 條及第365 條規定，皆有解
        除權。被告已依商業誠信給予原告補正瑕疵之機會，未
        料原告不予置理，故被告於94年7 月6 日通知疵瑕，同
        年7 月28日解除契約，於法並無不合，本件買賣契約業
        已合法解除。
    (五)被告之解除權並未逾民法第365 條第1 項之除斥期間：
      1.若被證2 之通聯記錄足以證明係被告依民法第356 條所
        為之瑕疵通知，則被告於94年7 月6 日再度發函通知原
        告於7 日內補正瑕疵，否則將解除契約一事，依經驗法
        則，可認定被告同意給原告時間補正瑕疵，故民法第36
        5 條所定6 個月之期間，應自94年7 月6 日起算，被告
        之解除權尚未罹於6 個月之除斥期間。
      2.若被證2 之通聯記錄不足以證明係被告依民法第356 條
        所為之瑕疵通知，則被告於94年7 月6 日所發律師函亦
        可認為是瑕疵之通知，而被告在94年7 月28日為解除契
        約之通知，該解除權亦無罹於6 個月除斥期間之問題。
三、兩造不爭執之事實：
    (一)被告於93年4 月間向原告訂購2,400 組系爭貨品，價金共
      計825,930 元，並約定於93年7 月底交貨。被告已依約於
      93年4 月15日支付3 成定金共229,774 元，剩餘7 成貨款
      596,156 元則簽發同額之發票日為93年10 月28 日、票號
      UA0000000 號之支票支付，惟上開支票經原告提示未獲兌
      現。
    (二)原告於93年7 月29日交付被告500 組成品、1,900 組半成
      品。
    (三)被告於94年7 月6 日寄發律師函予原告，通知原告應於函
      到7 日內解決瑕疵問題，完成全部2,400 組之給付，否則
      契約逕行解除。
四、本件經依民事訴訟法第271 條之1 準用第270 條之1 第1 項
    第3 款規定，整理並協議簡化爭點後，兩造均同意本件爭點
    為：(一)原告交付之500 組成品有無被告所指「穩定性不足，
    無法達到自動靜音之通常效用或預定效用」之瑕疵？被告有
    無怠於通知瑕疵？(二)原告送交1,900 組半成品與被告，是否
    已依約完成交付？有無給付遲延情事？(三)被告之契約解除權
    是否已逾民法第365 條第1 項之除斥期間？(四)被告解除契約
    是否合法？茲審究如次：
    (一)關於「原告交付之500 組成品有無被告所指『穩定性不足
      ，無法達到自動靜音之通常效用或預定效用』之瑕疵？被
      告有無怠於知瑕疵」之爭點部分：
      (1)按物之出賣人，對於買受人應擔保其物依民法第373 條
        之規定危險移轉於買受人時，無滅失或減少其價值之瑕
        疵，亦無滅失或減少其通常效用，或契約預定效用之瑕
        疵。又買賣因物有瑕疵，而出賣人應負擔保之責者，買
        受人得解除契約。民法第354 條第1 項、第359 條分別
        定有明文。次按當事人主張有利於己之事實者，就其事
        實有舉證之責任，復為民事訴訟法第277 條所明定。查
        被告抗辯原告交付之500 組成品有上開效用上之瑕疵乙
        節，為原告所否認，依前開說明，被告就此一有利於己
        之事實即負有舉證之責，惟被告未能舉證以實其說，是
        其抗辯原告交付之500 組成品具有「穩定性不足，無法
        達到自動靜音之通常效用或預定效用」之瑕疵，自不足
        採。
      (2)再按買受人應依物之性質，依通常程序從速檢查其所受
        領之物，如發現有應由出賣人負擔保責任之瑕疵時，應
        即通知出賣人；買受人怠於為前項之通知者，除依通常
        之檢查不能發現之瑕疵外，視為承認其所受領之物；不
        能即知之瑕疵，至日後發見者，應即通知出賣人，怠於
        為通知者，視為承認其所受領之物，民法第356 條定有
        明文。本件原告主張被告於93年7 月29日即收受系爭貨
        品，迄94年7 月6 日寄發律師函前均未告知有瑕疵，而
        有怠於通知瑕疵之情事，被告則辯以前詞置辯。經查：
        1.被告固辯稱曾於93年10月8 日及19日，以電話通知原
          告公司負責人系爭貨品有瑕疵，並提出通聯紀錄影本
          3 紙為證。惟此已為原告否認，被告復無法證明該等
          通話內容確係就系爭貨品之瑕疵為通知，故上開通聯
          紀錄則至多僅能證明兩造間曾有電話聯絡之事實而已
          ，至被告是否於通話中對原告表示系爭貨品有瑕疵，
          則屬無法證明。況當時兩造間之交易往來，非僅此一
          樁，亦為被告所不爭執，衡情自難僅憑該通聯紀錄即
          認係被告所為之瑕疵通知，是被告上開所辯，委無可
          採。
        2.又被告固曾於94年7 月6 日寄發律師函，通知原告貨
          品有瑕疵，惟原告早於93年7 月29日即將系爭貨品（
          包括500 組成品及1900組半成品）交付被告，乃兩造
          所不爭執之事實，被告自受領系爭貨品之日起至委請
          律師發函通知瑕疵之日止，前後相距時間將近1 年，
          實難認被告已盡其「從速」檢查受領物之義務。又縱
          如被告所辯，系爭貨品之瑕疵屬不能即知之瑕疵，然
          測試500 組成品有無瑕疵，竟需花費近1 年之時間，
          在現今科技進步之工商社會，殊難想像，且為數眾多
          之上開系爭貨品需囤積存放，並耗費近1 年之時間測
          試後，始能上市販售，亦與一般之交易常情不符。本
          件被告既無其他佐證證明其已盡檢查通知之義務，且
          無怠於通知瑕疵情事，則依民法第356 條之規定，自
          應視為被告承認所受領之上開貨品。
    (二)關於「原告送交1,900 組半成品予被告，是否已依約完成
      交付？有無給付遲延情事」之爭點部分：
      被告雖以原告交付之1900組僅係半成品，其從未同意原告
      就該1900組變更採購規格、無庸組裝為由，抗辯原告就該
      1900組未依債之本旨提出給付，不生給付效力，應負給付
      遲延責任云云，惟查：
      (1)原告係於93年7 月29日交付系爭貨品（包括500 組成品
        、1900組半成品）予被告，經被告收受後，旋即簽發面
        額為596,156 元之支票予原告，用以支付剩餘7 成貨款
        等情，有原告所提出上開快遞公司之客戶簽收單及支票
        影本各1 紙附卷可稽，復為兩造所不爭執（見本院95年
        4 月10日言詞辯論筆錄），堪認為真實。
      (2)衡諸常情，一般買受人於收受貨物時，均會點收貨物之
        數量並查驗貨物之外在、客觀狀況，必待確認相符後始
        行付款。本件被告既簽收系爭貨物，且於收受後旋即簽
        發支票，將尾款全數給付原告，而未為任何保留，衡情
        被告理應已確認原告交付之貨品數量、內容與約定無誤
        ，否則自無可能逕將7 成尾款悉數給付。況原告所交付
        之1900組貨品為半成品，若確屬非依債之本旨提出之給
        付，被告於點收、核對數量時，一望即知，不可能未予
        發現，被告卻逕行簽發支票支付尾款，而未為任何款項
        之保留，此與常情顯然有違。
      (3)基於上開理由，足認系爭貨品中1900組半成品部分，若
        非因被告之要求不予組裝完成，豈可能於原告交付該系
        爭貨品時，被告不為異議，反而逕行簽發支票支付尾款
        ，且於交付貨物後近1 年之時間內，均未向原告提出交
        付成品或退回由原告加以組裝之要求？是被告辯稱其未
        同意原告就1900組部分無庸組裝云云，與常理不符，不
        足採信，原告主張1900組半成品部分未組裝完成係因被
        告之要求乙節，應屬信而有徵，足堪採認。
      (4)本件原告交付之1900組半成品既係依被告之指示而為，
        自無未依債之本旨提出給付可言，且原告已於約定交貨
        期限前之93年7 月29日交貨，亦無給付遲延情事，被告
        抗辯原告未依債之本旨給付，不生給付效力，應負給付
        遲延責任云云，洵無可取。
    (三)關於「被告解除契約是否合法」之爭點部分：
      (1)查被告就系爭貨品中500 組成品部分，係以原告交付之
        貨品具有效用上之瑕疵，同時構成不完全之給付，而準
        用給付遲延規定解除契約。然而，出賣人就其交付之買
        賣標的物有應負擔保責任之瑕疵，而其瑕疵係於契約成
        立後始發生，且因可歸責於出賣人之事由所致者，則出
        賣人除負物之瑕疵擔保責任外，同時構成不完全給付之
        債務不履行責任，固為最高法院77年度第1 次民事庭會
        議之決議。惟所謂不完全給付，指債務人提出之給付，
        不合債之本旨而言。依上開說明，本件告既無法證明原
        告所付之500 組成品具有效用上之瑕疵，且非屬依債之
        本旨所為給付而有不完全給付之情，自無債務不履行可
        言，則被告以上開事由解除契約，洵非正當，難認合法
        。
      (2)其次，被告就1900組半成品部分，係以原告未依約交付
        成品，不生給付效力，且未能依約定期限提出給付，有
        給付遲延之情為由解除契約。惟本件原告交付之1900組
        半成品係依被告之指示而為，且已於約定交貨期限前交
        貨，並無給付遲延情事，所為給付亦無未依債之本旨提
        出言，業已詳述如前，故被告以原告給付遲延為由解除
        契約，亦難認為合法。
    (四)關於「被告之契約解除權是否已逾民法第365 條第1 項之
      除斥期間」之爭點部分：
      本件被告既無法證明原告有應負物之瑕疵擔保責任，或有
      不完全給付或給付遲延之情，被告自無解除系爭貨品買賣
      契約之權，故本項爭點即被告之契約解除權是否已逾民法
      第365 條第1 項之除斥期間，即無審究之必要，爰不再論
      述。
五、按買受人對於出賣人，有交付約定價金及受領標的物之義務
    ，民法第367 條定有明文。兩造間就系爭貨品既成立買賣契
    約，原告亦已依約將系爭貨品交付被告，而被告抗辯系爭貨
    品有物之瑕疵及不完全給付、遲延給付等情事因未能舉證明
    ，被告以上開事由解除系爭買賣契約難認合法，復如前述，
    從而，原告基於系爭買賣合約之法律關係，請求被告給付買
    賣價金之7 成尾款596,156 元，為有理由，應予准許。次按
    ，遲延之債務，以支付金錢為標的者，債權人得請求依法定
    利率計算之遲延利息；給付有確定期限者，債務人自期限屆
    滿時起，負遲延責任，民法第233 條第1 項、第229 條第1
    項分別定有明文。查本件被告所負之貨款債務係以支付金錢
    為標的，且由被告簽發發票日為93年10月28日之支票支付，
    自可推定該支票所載發票日期為雙方約定之付款日，是原告
    請求被告應自提示付款不獲兌現之翌日即93年10月29日起至
    清償日止，按年息5%計算之遲延利息，即屬有據，應予准許
    。
六、本件原告基於請求權競合關係，同時併依票據法第126 條規
    定請求被告給付票款，惟因該票據之原因關係即上開買賣契
    約法律關係，原告據以請求為有理由，已如前之說明，則本
    院就票款請求權部分即無再予論究之必要，併此敘明。
七、兩造均陳明願供擔保，請准為假執行或免為假執行之宣告，
    經核與規定相符，爰分別酌定相當之擔保金額宣告之。至原
    告另以其併依據票據之法律關係為請求，同時聲請本院依職
    權宣告假執行，惟本件因非屬適用簡易程序所為被告敗訴之
    判決，與民事訴訟法第389 條第1 項第3 款規定不符，自無
    由本院依職權宣告假執行。
八、本件事證已臻明確，兩造其餘主張、陳述並所提之證據，經
    審酌後，均認與本判決結果不生影響，爰不一一論述，附此
    敘明。
九、訴訟費用負擔之依據：民事訴訟法第78條。
中    華    民    國    95    年    4     月    24    日
                  民事第二庭    法  官  程怡怡
以上正本係照原本作成
如對本判決上訴，須於判決送達後20日內向本院提出上訴狀
中    華    民    國    95    年    4     月    24    日
                                書記官  華海珍


司法院資訊處製作；財團法人民間司法改革基金會備份。
